臺灣彰化地方法院刑事判決
110年度易字第222號
公  訴  人  臺灣彰化地方檢察署檢察官
被      告  游欽欉


上列被告因竊盜案件，經檢察官提起公訴（110年度偵緝字第56
號），因被告於準備程序中就被訴事實為有罪之陳述，本院改依
簡式審判程序審理，茲判決如下：
    主      文
游欽欉共同毀壞門扇侵入住宅竊盜，累犯，處有期徒刑捌月。
未扣案之犯罪所得新臺幣伍仟伍佰元沒收，於全部或一部不能沒
收或不宜執行沒收時，追徵其價額。
    事實及理由
一、犯罪事實
  ㈠游欽欉與真實姓名年籍不詳之成年男子，共同基於意圖為自
    己不法所有之竊盜犯意，於民國109年9月17日凌晨2時34分
    許，推由游欽欉駕駛車牌號碼000-0000號自用小客車，搭載
    該名男子，前往彰化縣○○鄉○○村○○路00○0號黃聖訓住處，一
    同破壞該處木門，並推由游欽欉將黃聖訓用以固定木門門栓
    之菜刀取下後，侵入黃聖訓之住宅竊取黃聖訓所有之褲子1
    條(內有現金新臺幣【下同】1萬多元、三星廠牌行動電話1
    支)，得手後據為己有。然上開犯行旋為黃聖訓查覺後追逐
    ，游欽欉隨即與該名男子駕車逃逸後，游欽欉從中分得5千5
    百元。嗣於同日上午9時50分許，警方至黃聖訓住處勘察採
    證，發現黃聖訓用以固定門栓之菜刀及木門內側留有游欽欉
    指紋而查獲上情。
　㈡案經黃聖訓訴由彰化縣警察局和美分局（下稱和美分局）報
    告臺灣彰化地方檢察署檢察官偵查起訴。
二、證據
  ㈠被告游欽欉於偵查、本院準備程序及審理中之自白。
  ㈡證人蘇聖雄、許金中於偵查中之證述；證人即告訴人黃聖訓
    於警詢及偵訊中之證述（見109年度偵字第13136號偵卷【下
    稱偵卷】第31頁至第34頁、第285頁至第291頁、第357頁至
    第361頁、第365頁至第367頁、第409頁至第410頁）。
　㈢和美分局刑案現場勘察報告（案件編號E00000000號、E00000
    000號)、勘查採證同意書、內政部警政署刑事警察局109年1
    0月15日刑紋字第0000000000號鑑定書、監視器影像光碟及
    擷取照片、現場照片、車牌號碼000-0000號自小客車之行車
    軌跡資料及車輛詳細資料報表、和美分局線西分駐所員警職
    務報告（見偵卷第56頁至第65頁、第69頁至第76頁、第78頁
    至第87頁、第103頁至第115頁、第117頁至第139頁、第281
    頁）。
三、論罪科刑
  ㈠按刑法第321條第1項第1款所定之「住宅」，是指人類日常住
    居生活作息之場所，該條項第2款所謂「門扇」專指門戶，
    應屬狹義，即指分隔住宅或建築物內外之間之出入口大門而
    言（108年5月29日修正第321條，將該條第1項第2款「門扇
    」修正為「門窗」，但應係指門扇加上窗戶，將原本屬於安
    全設備之窗戶納入構成要件內，因此無礙於原本門扇之稱呼
    ）；而所謂「毀」係指毀損，稱「越」即指踰越或超越，祇
    要毀損、踰越或超越門扇、牆垣或安全設備之行為，使該門
    扇、牆垣或安全設備喪失防閑作用，即該當於前揭規定之要
    件。次按毀越門扇而入室行竊，其越入行為即屬侵入住宅，
    已結合於所犯加重竊盜之罪質中，無更行構成侵入住宅罪之
    理；而毀壞門扇及安全設備之行為，乃係竊盜之加重要件行
    為，自無成立毀損罪之餘地（最高法院83年度台上字第3856
    號判決意旨參照）。又按刑法第321條第1項所列各款為竊盜
    之加重條件，如犯竊盜罪兼具數款加重情形時，因竊盜行為
    祇有一個，仍祇成立一罪，不能認為法律競合或犯罪競合，
    但判決主文應將各種加重情形順序揭明，理由並應引用各款
    ，俾相適應（最高法院69年台上字第3945號判決意旨參照）
    。
　㈡查本案如犯罪事實欄㈠所示地點，係告訴人日常住居生活作息
    之場所，雖告訴人於警詢中陳稱：9月12日門壞掉後，到17
    日都沒修理，我只拿一片木板擋在木門上面，再用菜刀從屋
    內卡住門栓。菜刀上的指紋可能是竊嫌將插在門栓上的菜刀
    由下往上推，讓菜刀沒法卡在門栓上所遺留。我先把薄木板
    貼在兩片門合起來中間的縫隙，再將左右門栓橫移卡住木板
    ，但又擔心門栓跟木板間有縫隙，所以在兩側門栓都有插上
    菜刀卡緊等語（見偵卷第368頁至第369頁）。然依卷附失竊
    採證及現場照片觀之，於本案案發前之109年9月12日告訴人
    住處先已另案遭竊，當時其住處木門也有遭人破壞，然於木
    門之左右門扇關合時，中間雖存有縫隙，但木門之左右門扇
    均仍固定於門框上，得正常為開闔使用，如以門栓將其拴上
    ，仍得為防閑使用；而於同年月17日本件告訴人住處遭竊後
    ，告訴人住處之木門除有前次遭人毀損之狀況，其門扇已歪
    斜倚靠在門框上，顯然無法正常開闔使用，足認被告與其共
    犯於109年9月17日當日前往告訴人住處行竊時，除將告訴人
    用以固定木門門栓之菜刀取下外，亦有破壞該木門致失其效
    用之情形，可以認定（見偵卷第81頁至第85頁、第133頁至
    第135頁）。
  ㈢是核被告所為，係犯刑法第321條第1項第1款、第2款之毀壞
    門扇侵入住宅竊盜罪。被告與該真實姓名年籍不詳之成年男
    子就上開竊盜犯行間，有犯意聯絡及互將對方行為視為自己
    行為之支配關係，為共同正犯。又如犯罪事實欄㈠所示被告
    所為侵入住宅、毀損門扇之行為，已結合於前開毀壞門扇侵
    入住宅所犯加重竊盜罪之罪質中，自毋庸另論以無故侵入住
    宅罪及毀損罪。
  ㈣累犯部分
　　被告前於105年間，因違反毒品危害防制條例案件，經本院
    以105年度訴字第461號判決，分別判處有期徒刑8月、5月確
    定，嗣經本院以106年度聲字第1644號裁定應執行有期徒刑1
    年確定；又因違反毒品危害防制條例案件，經臺灣臺中地方
    法院以107年度中簡字第325號判決，判處有期徒刑5月確定
    ，並與上述所定應執行之有期徒刑接續執行，於107年10月1
    1日縮短刑期假釋出監付保護管束，至108年2月4日假釋期滿
    未經撤銷，以已執行論等情，有臺灣高等法院被告前案紀錄
    表在卷可按。其於上開有期徒刑執行完畢後，5年以內故意
    再犯本案有期徒刑以上之罪，符合刑法第47條第1項累犯規
    定。審酌被告前有搶奪、強盜、竊盜等財產犯罪案件，及多
    次違反毒品危害防制條例案件經法院科刑之紀錄，足認其對
    刑罰之反應能力薄弱，而認本案不因累犯之加重致被告所受
    刑罰有超過其所應負擔罪責，及使其人身自由受過苛侵害之
    情形，適用累犯加重之規定，核無司法院大法官釋字第775
    號解釋意旨所稱不符合罪刑相當原則之情形，是應依刑法第
    47條第1項之規定，加重其刑。
  ㈤科刑審酌
　　爰以被告之行為責任為基礎，審酌被告不思循正規途徑獲取
    財物，企圖不勞而獲，而共同與人任意竊取他人財物，顯然
    欠缺尊重他人財產權之觀念，所為實有不當；惟考量其犯後
    於本院審理時已知坦承犯行，態度尚可，兼衡其於本院審理
    中自陳：為高中肄業之教育程度、從事水電工作，月入約2
    、3萬或3、4萬、家中尚有母親、妻子及女兒之家庭經濟狀
    況（見本院卷第188頁）等一切情狀，量處如主文所示之刑
    。
　㈥沒收考量
　　⒈按犯罪所得，屬於犯罪行為人者，沒收之。前2項之沒收，
      於全部或一部不能沒收或不宜執行沒收時，追徵其價額。
      刑法第38條之1第1項前段、第3項分別定有明文。又刑法
      第38條之1第1項前段對於犯罪所得沒收之規定，以「屬於
      犯罪行為人者」，為沒收要件。則於數人共同犯罪時，因
      共同正犯皆為犯罪行為人，所得屬全體共同正犯，應對各
      共同正犯諭知沒收。然因犯罪所得之沒收，在於避免被告
      因犯罪而坐享利得，基於有所得始有沒收之公平原則，如
      犯罪所得已經分配，自應僅就各共同正犯分得部分，各別
      諭知沒收（最高法院107年度台上字第2542號判決意旨參
      照）。
　　⒉查被告與該真實姓名年籍不詳之成年男子共同竊得如犯罪
      事實欄㈠所示告訴人所有之褲子1條（內有現金1萬多元、
      三星廠牌行動電話1支），為其等之犯罪所得。又被告於
      本院訊問時供稱其分得5、6千元，並沒有拿到手機等語（
      見本院卷第118頁），復經本院於審理中同被告確認其所
      分得之犯罪所得金額為5500元等語（見本院卷第187頁）
      ，是此部分被告之犯罪所得並未扣案，應依刑法第38條之
      1第1項前段、第3項宣告沒收，於全部或一部不能沒收或
      不宜執行沒收時，追徵其價額。
四、依刑事訴訟法第273條之1第1項、第299條第1項前段、第310
    條之2、第450條第1項、第454條第1項，刑法第28條、第321
    條第1項第1款、第2款、第47條第1項、第38條之1第1項前段
    、第3項，刑法施行法第1條之1第1項，判決如主文。
五、如不服本判決應於收受判決後20日內向本院提出上訴書狀，
    並應敘述具體理由。其未敘述上訴理由者，應於上訴期間屆
    滿後20日內向本院補提理由書（均須按他造當事人之人數附
    繕本）「切勿逕送上級法院」。
本案經檢察官蕭有宏提起公訴，檢察官林佳裕、鄭安宇到庭執行
職務。
 
中　　華　　民　　國　　110 　年　　10　　月　　28　　日
                  刑事第三庭  法  官  廖健男
以上正本證明與原本無異。
如不服本判決應於收受判決後20日內向本院提出上訴書狀，並應
敘述具體理由；其未敘述上訴理由者，應於上訴期間屆滿後20日
內向本院補提理由書（均須按他造當事人之人數附繕本）「切勿
逕送上級法院」。
告訴人或被害人對於判決如有不服具備理由請求檢察官上訴者，
其上訴期間之計算係以檢察官收受判決正本之日期為準。
中　　華　　民　　國　　110 　年　　10　　月　　28　　日
                              書記官  謝儀潔
附錄本案論罪科刑法條:
中華民國刑法第321條
犯前條第1項、第2項之罪而有下列情形之一者，處6月以上5年以
下有期徒刑，得併科50萬元以下罰金：
一、侵入住宅或有人居住之建築物、船艦或隱匿其內而犯之。
二、毀越門窗、牆垣或其他安全設備而犯之。
三、攜帶兇器而犯之。
四、結夥三人以上而犯之。
五、乘火災、水災或其他災害之際而犯之。
六、在車站、港埠、航空站或其他供水、陸、空公眾運輸之舟、
    車、航空機內而犯之。
前項之未遂犯罰之。